臺灣臺中地方法院小額民事判決
110年度沙小字第975號
原      告  兆豐產物保險股份有限公司

法定代理人  梁正德  
訴訟代理人  陳茂豐  
複 代 理人  林嘉鴻  
被      告  黃朝成  
上列當事人間請求損害賠償事件，經本院於民國110年12月29日
言詞辯論終結，判決如下：
    主      文
被告應給付原告新臺幣參萬壹仟玖佰壹拾肆元，及自民國一一○
年九月十六日起至清償日止，按週年利率百分之五計算之利息。
原告其餘之訴駁回。
訴訟費用新臺幣壹仟元，其中新臺幣參佰伍拾元由被告負擔，其
餘新臺幣陸佰伍拾元由原告負擔。
本判決原告勝訴部分得假執行。但被告如以新臺幣參萬壹仟玖佰
壹拾肆元為原告預供擔保後，得免為假執行。
    事實及理由
壹、程序方面：
    被告經合法通知，未於言詞辯論期日到場，核無民事訴訟法
    第386條各款所列情形，爰依原告聲請，由其一造辯論而為
    判決。
貳、實體方面：
一、原告主張：（一）被告於民國108年6月13日10時45分許駕駛
    車牌號碼00-0000號自用小客車，行經臺中市大安區大安港
    路與中山北路之交岔路口東側即臺中市○○區○○○路0000號前
    路段中劃有雙黃線處，欲自大安港路之路邊迴轉至對向車道
    ，因疏未注意其他車輛，不慎碰撞原告所承保之訴外人黃金
    蓮所有並停放在臺中市○○區○○○路0000號前之車牌號碼0000-
    00號自用小客車（下稱系爭車輛），致系爭車輛受損，經送
    修支出修理費用新臺幣（下同）90,000元（包含工資29,498
    元、烤漆費用11,160元、零件費用49,342元），原告已依保
    險契約賠付完畢。（二）本件交通事故被告為肇事主因，應
    負百分之70肇事責任，系爭車輛為肇事次因，應負百分之30
    肇事責任，為此爰依保險法第53條及民法第184條第1項前段
    、第191條之2規定提起本件訴訟等語。並聲明：被告應給付
    原告90,000元及自起訴狀繕本送達被告之翌日（即110年9月
    16日）起至清償日止，按週年利率百分之5計算之利息。
二、被告未於言詞辯論期日到場，亦未提出書狀作何聲明或陳述
    以供本院審酌。
三、本院之判斷：
（一）原告主張上開事實，業據其提出與所述相符之行車執照、
　　　車險理賠計算書、估價單、電子發票證明聯、賠款滿意書
      、車損照片、道路交通事故現場圖、臺中市政府警察局道
      路交通事故當事人登記聯單、初步分析研判表等影本為證
      ，核與卷附臺中市政府警察局大甲分局檢送本件交通事故
      調查資料，大致相符，而被告經合法通知，未於言詞辯論
      期日到場，亦未提出書狀作何聲明或陳述以供審酌，本院
      依調查證據之結果，堪信原告之主張為真正。
（二）按在設有禁止迴車標誌或劃有分向限制線，禁止超車線、
      禁止變換車道線之路段，不得迴車；汽車迴車前，應暫停
      並顯示左轉燈光或手勢，看清無來往車輛，並注意行人通
      過，始得迴轉，道路交通安全規則第106條第1項第2款、
      第5款分別定有明文。次按雙黃實線設於路段中，用以分
      隔對向車道，並雙向禁止超車、跨越或迴轉，道路交通標
      誌標線號誌設置規則第149條第1項第1款第8目亦有明定。
      查被告駕車自應注意上開規定，而被告駕駛車牌號碼00-0
      000號自用小客車，於前揭時、地，在路段中劃有雙黃實
      線之禁止迴轉路段，進行迴轉時，因疏未注意其他車輛，
      不慎碰撞訴外人黃金蓮所有並停放在臺中市大安區大安港
      路與中山北路之交岔路口東側即臺中市○○區○○○路0000號
      前之系爭車輛，被告確有過失至明。　　　
（三）復按因故意或過失，不法侵害他人之權利者，負損害賠償
      責任；汽車、機車或其他非依軌道行駛之動力車輛，在使
      用中加損害於他人者，駕駛人應賠償因此所受之損害，民
      法第184條第1項前段、第191條之2前段分別定有明文。又
      按被保險人因保險人應負保險責任之損失發生，而對於第
      三人有損失賠償請求權者，保險人得於給付賠償金額後，
      代位行使被保險人對於第三人之請求權。但其所請求之數
      額，以不逾賠償金額為限，保險法第53條第1項亦有明定
      。查原告主張其承保系爭車輛因本件交通事故受損，經
　　　送修支出修理費用90,000元（包含工資29,498元、烤漆費
      用11,160元、零件費用49,342元），其已依保險契約賠付
      完畢等情，業據其提出與所述相符之行車執照、車險理賠
      計算書、估價單、電子發票證明聯、賠款滿意書、車損照
      片等影本為證，自堪信為真實，足認被告之過失行為與系
      爭車輛受損間，具有相當因果關係，被告應負侵權行為之
      損害賠償責任，而原告既已依保險契約給付被保險人即訴
      外人黃金蓮賠償金額，自得依保險法第53條規定，代位行
      使訴外人黃金蓮對被告之侵權行為損害賠償請求權。
（四）又按不法毀損他人之物者，應向被害人賠償其物因毀損所
      減少之價額，民法第196條定有明文。而所謂請求賠償物
      被毀損所減少之價額，得以修復費用為估定標準，但以必
      要者為限，例如修理材料以新品換舊品，應予折舊（參見
      最高法院77年度第9次民事庭會議決議）。查系爭車輛經
      送修支出修理費用90,000元（包含工資29,498元、烤漆費
      用11,160元、零件費用49,342元）等情已如前述，其中零
      件部分係以新品替換舊品，自應扣除折舊部分。且依行政
      院所頒「固定資產耐用年數表」及「固定資產折舊率表」
      之規定，自用小客車之耐用年數為5年，及依定率遞減法
      每年折舊千分之369，而實際使用年數逾耐用年數，其最
      後1年之折舊額，加歷年折舊累計額，總和不得超過該資
      產成本原額之10分之9。以及依卷附系爭車輛之行車執照
      記載出廠時間為96年1月，迄至108年6月13日本件交通事
      故發生日止，其使用期間已逾5年，準此，原告得請求之
      零件費用為4,934元（計算式：49342×〈1－9/10〉＝4934.2，
      小數點以下四捨五入），再加計工資29,498元及烤漆費用
      11,160元，是以，本件原告所得請求賠償金額合計45,592
      元。
（五）另按交岔路口、公共汽車招呼站十公尺內、消防栓、消防
      車出入口五公尺內不得臨時停車，道路交通安全規則第11
      1條第1項第2款定有明文。又按損害之發生或擴大，被害
      人與有過失者，法院得減輕賠償金額，或免除之。重大之
      損害原因，為債務人所不及知，而被害人不預促其注意或
      怠於避免或減少損害者，為與有過失。前2項之規定，於
      被害人之代理人或使用人與有過失者，準用之，民法第21
      7條定有明文，其立法目的在於平衡被害人與加害人之賠
      償責任，即於被害人本身或其代理人或使用人對於損害之
      發生或擴大與有過失時，由法院斟酌情形，減輕或免除加
      害人之賠償金額，以免失諸過苛。因之不論加害人之行為
      係故意或過失，僅須被害人或其代理人或使用人就損害之
      發生或擴大，有應負責之事由，不問其係出於故意或過失
      ，基於衡平原則及誠實信用原則，即有該法條所定過失相
      抵原則之適用（最高法院93年度臺上字第1899號民事裁判
      意旨參照）。又查，依卷附道路交通事故現場圖及現場照
      片顯示系爭車輛停放在臺中市大安區大安港路與中山北路
      之交岔路口東側即臺中市○○區○○○路0000號前，訴外人黃
      金蓮將系爭車輛停放在該處，就本件損害之發生亦有過失
      甚明，原告依保險法第53條規定，代位行使訴外人黃金蓮
      對被告之侵權行為損害賠償請求權，揆諸前揭說明，對於
      訴外人黃金蓮就損害之發生亦有過失乙節，自有過失相抵
      原則之適用。經本院審酌雙方肇事原因、過失情節及程度
      等一切情狀，認被告就本件損害之發生應負百分之70之過
      失責任，訴外人黃金蓮就本件損害之發生應負百分之30之
      過失責任，是以，本院依上開情節，減輕被告百分之30之
      賠償金額。綜上以析，原告所得請求損害賠償金額計31,9
      14元（計算式：45592元×70%＝31914.4，小數點以下四捨
      五入）。　　　
（六）再按給付有確定期限者，債務人自期限屆滿時起，負遲延
      責任；給付無確定期限者，債務人於債權人得請求給付時
      ，經其催告而未為給付，自受催告時起，負遲延責任。其
      經債權人起訴而送達訴狀，或依督促程序送達支付命令，
      或為其他相類之行為者，與催告有同一之效力，民法第22
      9條第1項、第2項分別定有明文。又按遲延之債務，以支
      付金錢為標的者，債權人得請求依法定利率計算之遲延利
      息。但約定利率較高者，仍從其約定利率；應付利息之債
      務，其利率未經約定，亦無法律可據者，週年利率為百分
      之5，民法第233條第1項、第203條亦分別明定。查本件原
      告對被告之侵權行為損害賠償債權，核屬無確定期限之給
      付，既經原告提起本件民事訴訟，且起訴狀繕本業於110
      年9月15日合法送達被告，有送達證書在卷可佐，則被告
      迄未給付，應負遲延責任，是以，原告請求自起訴狀繕本
      送達被告之翌日即110年9月16日起至清償日止，按週年利
      率百分之5計算之法定遲延利息，核無不合，應予准許。
（七）從而，原告依據保險代位及侵權行為之法律關係，請求被
      告給付31,914元及自起訴狀繕本送達被告之翌日（即110
      年9月16日）起至清償日止，按週年利率百分之5計算之利
      息，為有理由，應予准許，至逾此部分之請求，則屬無據
      ，應予駁回。
四、本件原告勝訴部分，依民事訴訟法第436條之20規定，應依
    職權宣告假執行。另依民事訴訟法第436條之23、第436條、
    第392條第2項規定，依職權酌定相當之擔保金額，宣告被告
    預供擔保而免為假執行。
五、本件依民事訴訟法第79條、第436條之19條第1項規定，確定
    其訴訟費用額為第一審裁判費1,000元，應由被告負擔100分
    之35即350元，其餘100分之65即650元則由原告負擔。
中    華    民    國   111    年     2     月    9    日
                  沙鹿簡易庭  法  官  賴秀雯
以上正本係照原本作成。
如不服本判決，應於送達後20日內，以判決違背法令為理由，向
本院提出上訴狀並表明上訴理由（上訴理由應表明一、原判決所
違背之法令及其具體內容；二、依訴訟資料可認為原判決有違背
法令之具體事實），如於本判決宣示後送達前提起上訴者，應於
判決送達後20日內補提上訴理由書（須附繕本）。如委任律師提
起上訴者，應一併繳納上訴審裁判費。
中    華    民    國   111    年    2     月    9    日
                              書記官  陳任鈞